臺灣臺北地方法院交通事件裁定　　　　 96年度交聲字第269號
　　原處分機關　臺北市交通事件裁決所
　　聲明異議人
　　即受處分人　甲○○
上開聲明異議人即受處分人因違反道路交通管理處罰條例案件，
對於臺北市交通事件裁決所民國九十六年二月二十七日所為北市
裁二字第裁二二－Ｃ00000000號裁決，聲明異議，本院
裁定如下：
    主  文
原處分撤銷。
甲○○汽車駕駛人，行經有燈光號誌管制之交岔路口闖紅燈右轉
，處罰鍰新臺幣陸佰元，並記違規點數點。
    理  由
一、按道路交通管理處罰條例所用名詞「車輛」，係指在道路上
    以原動機行駛之汽車（包含機器腳踏車）或以人力、獸力行
    駛之車輛，而道路交通安全規則所用名詞「汽車」，係指在
    道路上不依軌道或電力架線而以原動機行駛之車輛（包含機
    器腳踏車），道路交通管理處罰條例第三條第八款、道路交
    通安全規則第二條第一項第一款均定有明文。次按汽車駕駛
    人，行經有燈光號誌管制之交岔路口闖紅燈者，處新臺幣（
    下同）一千八百元以上五千四百元以下罰鍰；前項紅燈右轉
    行為者，處新臺幣六百元以上一千八百元以下罰鍰；汽車駕
    駛人有道路交通管理處罰條例第五十三條之行為者，除依原
    條款處罰鍰外，並予記違規點數三點，道路交通管理處罰條
    例第五十三條、第六十三條第一項第三款分別定有明文。末
    按騎乘機器腳踏車違反道路交通管理處罰條例第五十三條第
    二項之事件，期限內繳納或到案聽候裁決者，處六百元罰鍰
    ，本件案發時之違反道路交通管理事件統一裁罰基準及處理
    細則第二條第二項亦定有明文。
二、本件聲明異議人即受處分人甲○○於民國九十六年一月十五
    日下午九時許，騎乘車牌號碼ＡＱＨ—二五六號重型機車在
    臺北縣中和市○○路由南往北行駛，途經臺北縣中和路與泰
    和街交岔路口時，明知其行駛車輛所應依據之燈光號誌顯示
    紅燈，不遵守該燈光號誌之管制而闖紅燈右轉，為乙○○警
    員當場取締以受處分人違反道路交通管理處罰條例第五十三
    條第一項行經有燈光號誌管制之交岔路口闖紅燈直行之規定
    ，開立北縣警交字第Ｃ00000000號之舉發通知單並
    指定應於九十六年一月三十日前繳納罰鍰或前往原處分機關
    臺北市交通事件裁決所聽候裁決，經受處分人前往原處分機
    關依限申訴，原處分機關認受處分人確有上開交通違規行為
    ，乃依據道路交通管理處罰條例第五十三條第一項及第六十
    三條第一項第三款（裁決書漏載第三款）之規定裁處一千八
    百元之罰鍰，並記違規點數三點。
三、訊據受處分人固坦承其於上開時、地確有駕車行經臺北縣中
    和市○○路與泰和街交岔路口等情，惟矢口否認有何闖紅燈
    之行為，並辯稱：伊係前往位於臺北縣中和市○○路上之麥
    當勞購物而前往該處，伊駕駛至上開交岔路口時，紅綠燈係
    顯示綠燈，伊即騎車直行通過，並為尋找停車位而在麥當勞
    對面將車停下，可能是此時交通號誌轉為紅燈，警察才誤認
    伊闖紅燈而開立本件紅單云云，經查：證人乙○○於本院調
    查中到庭結證稱：當天伊騎車由北往南行駛在中和路上，行
    經上開交岔路口時，交通號誌轉為紅燈，伊即將車停在麥當
    勞前等待，而對向車道之紅綠燈也是顯示紅燈，並無紅燈可
    右轉之燈號，伊隨即看到騎機車行駛在對向車道之受處分人
    闖紅燈右轉廟美街，過了幾秒，又從廟美街對向車道駛出右
    轉中和路欲通過上開交岔路口，伊就在麥當勞對面農會處將
    受處分人攔停舉發。另中和路上靠麥當勞側均繪有紅線，中
    和路靠農會側則均繪有黃線，均無法停車，只有廟美街內有
    停車位等語，並繪有現場位置圖及拍攝照片在卷可參，且觀
    諸受處分人所提出之照片八張，臺北縣中和市○○路農會側
    之道路確繪有黃色實線，中和路麥當勞側之道路則確繪有紅
    色實線，均屬不能停車之處所，是受處分人所稱其在麥當勞
    對面路旁尋找車位云云，顯與事實不符，另交通警員開立舉
    發違反道路交通管理處罰條例所列之違規事實，本質上為行
    政處分，係公務員基於職務上權力，依法就特定之具體事件
    所為具有公法上效果之單方行政行為，基於公務員為公法上
    行為具有公信力之原則，該行政處分當可被推定為真正，則
    受處分人既未就執勤警員之舉發有誤提出相關證據以供調查
    ，本院經查亦無任何證據足資證明警員有捏造事實違法取締
    之情事，則執勤警員本其維護交通秩序、安全職責所為之舉
    發，自應受到合法、正確之推定，應認受處分人確有闖紅燈
    右轉之交通違規行為。本案原處分機關依道路交通管理處罰
    條例第五十三條第一項、第六十三條第一項第三款之規定裁
    處一千八百元罰鍰，並記違規點數三點之裁決，固非無見，
    惟本案受處分人之交通違規行為為闖紅燈右轉，已如前述，
    本案原應依道路交通管理處罰條例第五十三條第二項、第六
    十三條第一項第三款之規定裁處六百元罰鍰、並記違規點數
    三點，舉發機關及原處分機關竟以受處分人違反道路交通管
    理處罰條例第五十三條第一項之規定而舉發及裁決，實難謂
    允當，本案受處分人所為異議雖為無理由，惟原處分既有上
    開不當，自應由本院將原處分撤銷，並依據道路交通處罰條
    例第五十三條第二項、第六十三條第一項第三款之規定，裁
    處如主文所示，以資適法。
據上論斷，應依道路交通案件處理辦法第二十條前段，裁定如主
文。
中　　華　　民　　國　　96　　年　　4 　　月　　4 　　日
                        臺灣臺北地方法院交通法庭
                            法  官  唐于智
上正本證明與原本無異。
如不服本裁定，應於裁定送達後5 日內向本院提出抗告狀。
                            書記官  李玟郁
中　　華　　民　　國　　96　　年　　4 　　月　　4 　　日
